---
title: "Práctica Limpieza y preprocesado de Datos"
author: "David Velasco Herrero"
date: "2022-11-20"
output:
  pdf_document: default
  word_document: default
  html_document: default
---

1. Objetivo: Limpiar el dataset y prepararlo para posibles análisis/modelos.

2. Lectura del dataset en R.

3. Acciones de limpieza explicadas en texto y codificadas en R.
  - Se valorará más que se usen data.tables en algún ejemplo,
    así como las funciones *apply y las librerías dplyr y tidyr.

4. Exportar desde R a un fichero local el dataset limpio resultante.

5. Conclusiones.

6. Opcionalmente, se pueden incluir gráficos si se consideraran necesarios.


Nota: El SCRIPT debe de ser REPRODUCIBLE: No debe depender de las rutas 
locales (directorios, paths) del equipo del alumno. 
Se recomienda utilizar setwd(), getwd(), rutas relativas (./, ../) y funciones de modo conveniente.

La entrega será adjuntando el archivo R Markdown al Moodle y el informe generado (PDF, Word, HTML o PPT).


## 2. Lectura del dataset en R.
Comprobar que el fichero esté en la ruta especificada
Si está me lo guardas

```{r}
currentDir <- getwd()
list.files(path="../datos")
if (!file.exists("../datos")) 
{stop(paste0("Se necesita que el directorio datos esté en: ",currentDir))} 


ComprobarInputs <- function(path, dir,file)
{if (!file.exists(paste0(path,"/",dir)))
{stop(paste0("Se necesita que el directorio ", dir, " esté en: ",path))}
  else if (!file.exists(paste0(path, "/",dir,"/", file)))
    {stop(paste0("Se necesita que ", file," esté en: ", path, "/", dir))}}

parentPath <- dirname(currentDir)

try(ComprobarInputs(parentPath,"datos", "EXAMPLE_DataToClean.xlsx"), FALSE)

library(readxl);

mydata <- read_excel("../datos/EXAMPLE_DataToClean.xlsx",col_names = TRUE)

```

## 3. Limpieza de los datos

- Previamente hago instalacion de las librerias que necesito.
- Para el cambio de nombre de las columnas hago uso de rename de la librería dplyr.
- En la columna de Area, hago uso de fill down para completar los campos vacios
- En la columna Street hago el cambio del caracter å por ' '(espacio).
- Comprobando que Street y Street2 contienen los mismos datos podemos prescindir de una de ellas.

```{r}
 libs <- c("tidyr","stringr","xlsx","writexl", "dplyr","data.table")
  
  for (i in libs){
    #print(i)
    if(!require(i, character.only = TRUE)) 
    { install.packages(i, dependencies=TRUE); library(i) }
  }
```


```{r}
library(tidyr);
library(dplyr);
library(stringr);

#Checkeo el nombre de las columnas para saber como hacer referencia a ellas
colnames(mydata)

#Cambio el nombro mediante rename de la libreria dplyr
mydata <- mydata %>% rename ("Area"= colnames(mydata)[2])
mydata <- mydata %>% rename ("Street"= colnames(mydata)[3])
mydata <- mydata %>% rename ("Street2"= colnames(mydata)[4])
mydata <- mydata %>% rename ("Html"= colnames(mydata)[5])

#Relleno hacia abajo
mydata <- mydata %>% fill("Area", .direction = 'down')

#Quito el caracter 'å' por espacio
mydata$Street<- gsub("å"," ",mydata$Street)

#Pongo la primera en mayuscula de Street y de Street2
mydata$Street = str_to_title(mydata$`Street`)
mydata$Street2 = str_to_title(mydata$`Street2`)

#Limpieza de la columna html de los caracteres especiales
mydata$Html <- gsub("&nbsp;"," ",mydata$Html)
mydata$Html <- gsub("&amp;","&",mydata$Html)
mydata$Html <- gsub("&lt;","<",mydata$Html)
mydata$Html <- gsub("&gt;",">",mydata$Html)
mydata$Html <- gsub("&quot;","\"",mydata$Html)
mydata$Html <- gsub("&apos;","'",mydata$Html)
mydata$Html <- gsub("&euro;","€",mydata$Html)
mydata$Html <- gsub("&ndash;","-",mydata$Html)
#Hay 6 filas que no tiene el "&" asi que hacemos dos replace para este caso
mydata$Html <- gsub("ndash","-",mydata$Html)

#Como parece que Street y Street2 son iguales lo compruebo.
#Si lo son borro Street2
if(identical(mydata$Street, mydata$Street2)){
  mydata$Street2<-NULL
}

```

- Ejemplo con la libreria dplyr 
```{r}

mydata %>% select(Year,Street) %>% tail()
#Rename
mydata <- mydata %>% rename ("AÑO"= colnames(mydata)[1])
mydata <- mydata %>% rename ("CIUDAD"= colnames(mydata)[2])
mydata <- mydata %>% rename ("CALLE"= colnames(mydata)[3])
mydata <- mydata %>% rename ("HTML"= colnames(mydata)[4])

#Cambiar todo el nombre de las columnas a mayusculas
mydata <- mydata %>%rename_with(tolower)

#Filter
mydata %>%filter(calle=="Alum Rock Road") %>%
select(1:4) %>% head()

#Arrange(Ordeno el dataset por la columna calle de la A a la Z)
mydata<-mydata %>% arrange(calle)
```

- Ejemplo con la libreria tidyr
```{r}
library(tidyr)
str(mydata)

unite(mydata, "Direccion", c(calle, ciudad), sep=", ")
```
- Para practicar con datatable calculo cuantos registros son de 2011 y de 2012
para checkear si se me ha colado algún otro año

```{r}
library(data.table)
dtdata <- as.data.table(mydata)
class(dtdata)

#Contar cuantas de la variable STREET2 se llama Alum Rock Road

dtdata[calle =="Alum Rock Road", .N]

datos2011 <-dtdata[año =="2011", .N]
datos2012 <-dtdata[año =="2012", .N]
registros <- datos2011 + datos2012

#Todos los registros son de 2011 y de 2012

```

- Mediante funciones *apply calcula cuantas filas tienen algún Na

```{r}

mydataNA <- mydata[rowSums(is.na(mydata)) > 0, ]
dim(mydataNA)[1]


#Quito los NA

mydatab<- mydata
noMissing <- complete.cases(mydatab)
mydatabNoNa <- mydatab[noMissing,]
mydataNA <- mydatab[!noMissing,]
#Obtengo dos dataframes.
#mydatabNoNa el cual no tienen en ninguna fila un -NA-
#mtdataNA el cual tiene en alguna de las filas un -NA-
#Al ver que están todos en html. Se borra la columna porque no es útil

mydata$html<-NULL
```

## 4.Exportar datos a un fichero Excel.

```{r}
require(writexl)

write_xlsx(mydata, "../datos/DatasetLimpio.xlsx")
```

## 5.Conclusiones

- Las columnas Street y Street 2 son iguales por los que se puede borrar una de ellas.
- Se detecta que la columna HTML no aporta nada y tiene muchas celdas sin valor asi que se puede borrar.
- Todos los registros son de 2011(2868) y de 2012(2411)
  Gracias a los graficos del apartado 6 se observa que:
    - Casi la mitad de los registros son de Birmingham
    - Hay mas registros de 2011 que de 2012

## 6.Graficos y descriptivos

```{r}
table(mydata$año)

#Tabla cruzada entre año y ciudad
table(mydata$año, mydata$ciudad)

pie(table(mydata$ciudad))

barplot(table(mydata$año))
```