---
  title: "LimpiezayPreprocesado"
author: "DavidBeckham"
date: "2022-11-12"
output: ioslides_presentation
---
  
  ## EJERCICIO 1
  Comprobar que el fichero está en la ruta especificada.

```{r}
currentDir <- getwd()
list.files(path="../datos")
if (!file.exists("../datos")) 
{stop(paste0("Se necesita que el directorio datos esté en: ",currentDir))} 

ComprobarInputs <- function(path, dir,file)
{if (!file.exists(paste0(path,"/",dir)))
{stop(paste0("Se necesita que el directorio ", dir, " esté en: ",path))}
  else if (!file.exists(paste0(path, "/",dir,"/", file)))
  {stop(paste0("Se necesita que ", file," esté en: ", path, "/", dir))}}

parentPath <- dirname(currentDir)

try(ComprobarInputs(parentPath,"datos", "student-mat.csv"), FALSE)
```
##EJERCICIO 2
Comprueba si tienes el fichero “anemonefish.xls” 
en el subdirectorio “datos” que cuelga de tu directorio actual de trabajo. 
Si no lo tienes, descárgalo de la URL:
  Pd: Crear carpeta dentro de currentDir para que cuelgue
```{r}
parentPath <- dirname(currentDir)
dir <- "datos"
file <- "anemonefish.xls"
fileURL <- "http://www.ecologia.ib.usp.br/iwdb/data/anemone_fish/anemonefish.xls"

if (!file.exists(paste0(parentPath,"/", dir, "/", file))) {
  library(downloader)
  download.file(fileURL, paste0(path,"/",dir, "/", file), mode= "wb")
}
try(ComprobarInputs(currentDir,"datos2","anemonefish.xls"), FALSE)

```
##EJERCICIO 3,4,5
Leer Excel
Sólo la primera hoja
Sólo las filas 14 a 40
Sólo las columnas 3 a 13

```{r}
library(xlsx); library(xlsxjars); library(rJava);
parentPath <- dirname(currentDir)
anemonefish <- read.xlsx2(paste0(parentPath, file = "/datos/anemonefish.xls"), sheetIndex=1,startRow=14,endRow=40, row.names=NULL, colIndex=c(3:13),header=TRUE)

```
##EJERCICIO 6
Con read.csv2(), lee los ficherso “student-por.csv”
y “student-mat.csv” y cárgalos en dos data.frames
de nombres “studentPor” y “studentMat”.
Abre y cierra una conexión “file”.*
  
```{r}
conPor <- file("../datos/student-por.csv","r")
studentPor <- read.csv2(conPor)
close(conPor)
conMat <- file("../datos/student-mat.csv","r")
studentMat <- read.csv2(conMat)
close(conMat)

```
##EJERCICIO 7
Lee el fichero “beer2.csv” de tu sistema de ficheros local
y cárgalo en un data.frame de nombre “beer”
Utiliza una conexión “file”
Saca por pantalla las primeras filas del data.frame creado.
View-> Vista
Las 10 primeras
Las 10 ultimas

```{r}
setwd(currentDir)
conBeer <- file("../datos/beer2.csv","r")
beer <- read.csv(conBeer, row.names=1)
close(conBeer)
View(beer)
head(beer, 10)
tail(beer, 10)
```

##EJERCICIO 8
¿Hay algún estudiante de Matemáticas con nota final igual a 20?
  ¿Y todos los estudiantes tienen una nota final positiva?
  Utiliza any(), all()

```{r}
any(studentMat$G3 == 20)
all(studentMat$G3 > 0)
```

##RESUMEN -SUMMARY

```{r}
summary(studentMat)
```

##EJERCICIO 9
Muestra la clase de todas las columnas del data.frame “studentMat”.
Usa lapply y class().
Haz lo mismo con “StudentPor”.

```{r}
lapply(studentMat, class)
lapply(studentPor, class)

```


##EJERCICIO 10

```{r}
#View(studentMat)
studentMat$Mjob <- as.factor(studentMat$Mjob)
studentPor$Mjob <- as.factor(studentPor$Mjob)

class(studentPor$Mjob)
class(studentMat$Mjob)

```
##EJERCICIO 10.2
Transforma, si no lo está ya, las clases de las columnas
que no veas adecuadas en el data.frame “beer”.

```{r}
class(beer$text)
```
##EJERCICIO 11
En el data.frame “beer”, con alguna función de la familia “*apply”, calcula:
  ¿cuántas filas tienen algún NA?
  
```{r}
rowNaBeer <- beer[rowSums(is.na(beer)) > 0, ]
dim(rowNaBeer)[1]
```
##EJERCICIO 12
En el data.frame “beer”, con alguna función de la familia “*apply”, averigua:
  ¿qué columnas tienen algún NA entre sus valores?
  
  
```{r}
colNaBeer <- beer[colSums(is.na(beer)) > 0]
dim(colNaBeer)

names(colNaBeer)

```

##EJERCICIO 13
En el data.frame “beer”, elimina las filas con NA, usando “complete.cases()”

```{r}
noMissingBeer <- complete.cases(beer)
beerNoNa <- beer[noMissingBeer,]
beerNa <- beer[!noMissingBeer,]
dim(beer)
dim(beerNa)
dim(beerNoNa)

rm(beerNoNa)
rm(beerNa)

```
##EJERCICIO 14
En los data.frames studenMat y studentPor,
¿todos los nombres de columnas están en minúsculas?
  Si no lo están, conviértelos a minúsculas

```{r}
names(studentMat)
names(studentMat) <- tolower(names(studentMat))
names(studentMat)

names(studentPor)
names(studentPor) <- tolower(names(studentPor))
names(studentPor)

```

##EJERCICIO 15
Asigna a una variable de nombre “inicialVar” el string “esto_es_un_ejemplo”
Crea una nueva variable llamada “tidyVar”, en la que no aparezcan los underscores
¿Debes usar sub() o gsub()?
  
```{r}
inicialVar <- "esto_es_un_ejemplo"
tidyVar <- gsub("_","",inicialVar)
#tidyVar
```
##EJERCICIO 16
Elimina los underscores de los valores de la la columna “mjob” de los data.frames: “studentMat” y “studentPor”
Primero calcula cuántos underscores hay en dicha columna (“mjob”) en cada data.frame
Tras eliminarlos, comprueba que no queda ningún underscore

```{r}
View(studentMat)
#Compruebo cuantas _ hay
length(grep("_",studentMat$mjob))
length(grep("_",studentPor$mjob))

studentMat$mjob <- gsub("_","",studentMat$mjob)
studentPor$mjob <- gsub("_","",studentPor$mjob)

length(grep("_",studentMat$mjob))
length(grep("_",studentPor$mjob))
```

##EJERCICIO 17
¿Son apropiados los nombres de las columnas 
del data.frame “beer”, según la guía de estilo R de Google?
  
```{r}
names(beer)

names(beer) <- gsub(pattern = '(_)([[:lower:]])',perl = TRUE,replacement = '\\U\\2',names(beer))
```
##EJERCICIO 18
Elimina los espacios innecesarios de la columna “text” del data.frame “beer”.
¿Cuántos espacios has eliminado?
  
```{r }
library(stringr)
cleanText <- str_trim(beer$text)
#strsplit(beer$text," ")
# Comprobamos cuántos espacios hemos eliminado
trimSpaces <- sum(nchar(beer$text)) - sum(nchar(cleanText))
trimSpaces
##View(beer)
##le paso la columna sin espacios
beer$text <- cleanText
#View(beer)
#rm(cleanText)

#Si quisiera dejar la columna sin espacios
#sinEspacios <- gsub(" ","",beer$text)
#sinEspacios
#beer$text <- sinEspacios
```

##EJERCICIO 20
Carga en un data.frame de nombre “religions” el dataset
“../datos/religions.csv”.

```{r}
religions <- read.csv2("../datos/religions.csv",header=FALSE)
```

##EJERCICIO 21
Observa el objeto “religions” y piensa cómo transformarlo para
que la primera fila sea de nombres de columnas, y no de datos

```{r}
salary <- unname(unlist(religions[1,]))
religions <- religions[2:dim(religions)[1],]
names(religions) <-salary
```

##EJERCICIO 24
 Con melt() de {reshape} , transforma el dataset “religions” en un
nuevo data.frame de nombre “newReligions”, para que los datos
de ingresos sean una columna.
 Muestra las primeras filas y las últimas filas del data.frame
“newReligions” creado

```{r}
library(reshape)
newReligions<- melt(religions,id=c("religion"))
tail(newReligions)
```

##Otro Ejercicio
Tablas de contingencias
% de casos de la fila y columna
```{r}
class(newReligions$value)
# Como "value" es un factor, lo transformamos a numérico
newReligions$value <- as.numeric(newReligions$value)
# Ya podemos aplicar xtabs
miXt <- xtabs(value ~ religion + variable, data=newReligions)
library(knitr)
kable(miXt)
```

##EJERCICIO 21
Observa el objeto “religions” y piensa cómo transformarlo para
que la primera fila sea de nombres de columnas, y no de datos

```{r}
salary <- unname(unlist(religions[1,]))
religions <- religions[2:dim(religions)[1],]
names(religions) <-salary
```

##Ejercicio25
Suponemos que de nuestro dataset studentMat, queremos
calcular la media de nota final (g3), por género, y dependiendo de
si el alumno tiene una relación amorosa o no.
Aplica el razonamiento contrario al empleado en el caso de melt(),
para resolver lo planteado utilizando cast().

```{r}
mediaRomantic<- cast(studentMat,sex~ romantic,mean, value=c("g3")) 
kable(mediaRomantic)
```

##Otro Ejercicio
 Creamos un objeto “edad” de 10 elementos con rnorm
(mean=6.5 y sd=3)
Saca una muestra de 6 elementos

```{r}
edad <- rnorm(10,mean=6.5,sd=3)
edad
sample(edad,size=6,replace=TRUE)

##Asigno probabilidades a la muestra
##Compruebo que la suma es 1
probs <- c(0,0.3,0.1,0.3,0,0,0.2,0.1,0,0)
sum(probs)

sample(edad,size=6,replace=TRUE, prob=probs)

```
##Otro Ejercicio
Cuando para poder entrenar y después evaluar un modelo,
dividimos nuestro dataset en “train” y “test”,
prefijando por ejemplo una proporción 70/30,
estamos empleando también el concepto de “subsampling”.


```{r}
set.seed(1234)

#train_row <- sample(1:nrow(dataset),
#nrow(dataset)*0.7)
#train_col <- c("in_night", "in_morn",
#"in_afte", "in_even",
#"out_night","out_morn",
#"out_afte", "out_even",
#"in_total", "out_total",
#"months", "target")
#data_train <- dataset[train_row, train_col]
#data_test <- dataset[-train_row, train_col]
```

##EJERCICIO 26
Genera un nuevo data.frame llamado “studentPorRed” que tenga
las 4 primeras filas y las 3 primeras columnas del data.frame
“studentPor”.
 Luego (con “$”) añádele una nueva columna, de nombre “test”,
con estos 4 valores: TRUE, FALSE, FALSE, TRUE

```{r}
# Añadir una variable tipo character a un data.frame con $
studentPorRed <- studentPor[1:4,1:3]
studentPorRed$test<- c("TRUE","FALSE","FALSE","TRUE")
class(studentPorRed$test)

```

##EJERCICIO 27
Repite el ejercicio anterior, añadiendo la variable lógica “test”
con “cbind()”

```{r}
studentPorRed <- studentPor[1:4,1:3]
studentPorRed <- cbind(studentPorRed, c(TRUE,FALSE,FALSE,TRUE))
names(studentPorRed)[4] <- "test"
```


##EJERCICIO 28
Crea un nuevo data.frame copia de studentPor que se llame
studentPorTechM
Añádele una columna techm, que tenga valor TRUE si el trabajo
materno (mjob) es “other” o “services”, y FALSE en caso
contrario.
Utiliza “%in%”

```{r}
studentPorTechM <- studentPor
studentPorTechM$techm <- studentPorTechM$mjob %in% c("other","services")
table(studentPorTechM$techm)
```

##EJERCICIO 29
Crea un nuevo data.frame copia de studentPor que se llame
studentPorUnempM
 Añádele una columna unempm, que tenga valor TRUE si el
trabajo materno (mjob) es “athome”, y FALSE en caso contrario.
 Utiliza ifelse”

```{r}
studentPorUnempM <- studentPor
studentPorUnempM$unempm <-ifelse(studentPorUnempM$mjob == "athome", TRUE, FALSE)
```

##EJERCICIO 30
Supón que a partir de los datos del data.frame “studentMat”,
queremos construir una nueva variable categórica que
llamaremos “ausencias”, (independiente, NO nueva columna en
el data.frame), con estos rangos de ausencias:
ninguna: 0 ausencias
aceptable: 1 a 10 ausencias
alta: más de 10 ausencias
Utiliza “cut2()” de “{Hmisc}”

```{r}
library(Hmisc)
ausencias <-cut2(studentMat$absences,c(1,11,75))
levels(ausencias) <-c("ninguna","aceptable","alta")

# Comprobación:
length(studentMat[studentMat$absences==0, c("absences")])
length(studentMat[studentMat$absences>0 & studentMat$absences<11, c("absences")])
length(studentMat[studentMat$absences>10, c("absences")])
```

##EJEMPLO MERGE() DT
DATATABLE

```{r}
library(data.table)
miDt1 <- data.table( nombre=c("Juan","Maria","Pablo","Ana"), edades=c(25,30,22,29))
miDt2 <- data.table(nombre=c("Juan","Maria","Pedro","Ana", "Juanjo"),
alturas=c(1.65,1.70,1.68,1.85,1.77))
setkey(miDt1, nombre)
setkey(miDt2, nombre)
merge(miDt1,miDt2)
```

#14. seleccionar variables con select(dplyr)

```{r}
library(dplyr)
tail(select(studentMat, school, g3))
#Lo mismo
studentMat %>% select(school,g3) %>% tail()
```

##EJERCICIO 31
Del DF studentPor selecciona las filas correspondientes a alumnos
de 15 años.
Y sólo las 5 primeras columnas.
Utiliza filter().
¿Qué otra función de {dplyr} necesitas?
Muestra sólo la cabecera del resultado.

```{r}
studentPor %>%filter(age==15) %>%
select(1:5) %>% head()
```

##EJERCICIO 32
 Con mutate()* y el operador pipe %>%**,
 genera una nueva variable de nombre “g1g2ratio”,
 que sea un ratio entre la nota del primer y el segundo periodo,
 para los estudiantes de matemáticas.
No es necesario que esta nueva variable forme parte del DF
studentMat.
Muestra sólo los primeros valores resultantes.


```{r}
studentMat %>% mutate (g1g2ratio=(g1/g2)) %>% select(g1g2ratio) %>% head()
```

##Resumen SUMMARISE

```{r}
studentPor %>% summarise(media=mean(absences),mediana=median(absences),variance=var(absences))
```

##EJERCICIO 33
Utilizando el operador pipe, “group_by()” y “summarise()”,
obtén el número de estudiantes
con una relación amorosa
por cada posible edad,
del DF studentPor.
```{r}
library(dplyr)
studentPor %>% group_by(age, romantic) %>% summarise(cuenta=n())
```

##EJERCICIO 34
Crea un “data.frame” studentMatPor que contenga los 382
estudiantes que estudiaron Matemáticas y Portugués, y que tienen
estos campos en común:
“school”,“sex”,“age”,“address”,“famsize”,“pstatus”,“medu”,“fedu”,“
mjob”,“fjob”,“reason”,“nursery”,“internet”
Utiliza {dplyr}

```{r}
library(dplyr)

studentMatPor2 <- studentMat %>%
inner_join(studentPor,
c("school","sex","age",
"address","famsize",
"pstatus","medu",
"fedu","mjob","fjob",
"reason","nursery",
"internet"))

```

##EJERCICIO 35
Con “gather()” de {tidyr} podemos crear nuevas observaciones a
partir de variables
Crea un nuevo DF, de nombre avgGrades, a partir de
studentMatPor, que tenga para cada escuela:
la media de la calificación en portugués en la 1ª, 2ª y 3ª evaluación
y la media de la calificación en matemáticas, en la 1ª, 2ª y 3ª
evaluación.
```{r}
avgGrades <- (studentMatPor %>% group_by(school) %>% summarise(
meang1mat=mean(g1.x),
meang2mat=mean(g2.x),
meang3mat=mean(g3.x),
meang1por=mean(g1.y),
meang2por=mean(g2.y),
meang3por=mean(g3.y)))
```

##EJERCICIO 36

El DF avgGrades tiene 2 filas y 7 columnas.
Pero en realidad podríamos considerar que tiene 2 variables:
“escuela” (school) y “evaluación” (1ª, 2ª, 3ª).
A partir del data.frame avgGrades genera una “data.table” de
nombre avgGradesDT con una variable nueva de nombre “grade”
que contenga la nota media de cada evaluación (“evaluation”) en
cada “school”
Para ello, utiliza “gather()” de {dplyr}:

```{r}
library(tidyr)

avgGradesDT <- data.table(avgGrades)
avgGradesDTGather <- gather(avgGradesDT,"evaluation","grade",2:7,convert=TRUE)
```

##EJERCICIO 37
 A partir de avgGradesDTGather
 utiliza “spread()” para volver a generar un DF
 con la misma estructura que avgGrades,
 pero con un nuevo nombre: avgGradesSpread
 
```{r}
avgGradesSpread <- spread(avgGradesDTGather,"evaluation","grade")
```

##EJERCICIO 38
Con arrange() de {dplyr} muestra por pantalla el resultado de
ordenar la data.table avgGradesDTGather:
 Nota en orden creciente: 1º por grade en orden creciente y en 2º
lugar por school
 Nota en orden decreciente: 1º por grade en orden decreciente, y
2º por school
```{r}
avgGradesDTGather %>% arrange(grade,school)
avgGradesDTGather %>% arrange(desc(grade),school)
```
##EJERCICIO EXPORTAR

 Salvamos el nuevo data.frame studentMatPor, en un archivo de
nombre studentMatPor.csv
 con “;” como separador
 en un subdirectorio “output” que cuelga de “datos” (recordamos
que “datos” está en el mismo directorio que el script que estamos
ejecutando)


```{r}
outputDir <- "../datos/output"
if (!file.exists(outputDir)) {
dir.create(outputDir)
}
write.table(studentMatPor,file=paste(outputDir,"studentMatPor.csv",sep="/"),sep=";",row.names=FALSE)
```